臺灣板橋地方法院民事裁定　九十一年度訴字第二七三號
　　原　　　告　乙○○
　　被　　　告　甲○○
右當事人間請求損害賠償事件，經刑事庭移送前來，本院裁定如左：
    主      文
原告之訴駁回。
訴訟費用由原告負擔。
    理      由
一、按因犯罪而受損害之人，於刑事訴訟程序得附帶提起民事訴訟，對於被告及依民
    法負賠償責任之人請求回復其損害。而附帶民事訴訟之判決，應以刑事訴訟判決
    所認定之事實為據。刑事訴訟法第四百八十七條第一項、第五百條前段分別定有
    明文。是以因犯罪而受損害之人，於刑事訴訟程序固得附帶提起民事訴訟，對於
    被告請求回復其損害，但其請求回復之損害，以被訴犯罪事實所生之損害為限，
    否則縱令得依其他事由，提起民事訴訟，亦不得於刑事訴訟程序附帶為此請求。
    且移送民事庭之附帶民事訴訟，僅移送後之訴訟程序，應適用民事訴訟法，至移
    送前之訴訟行為是否合法，仍應依刑事訴訟法決定之，故其附帶提起之民事訴訟
    ，如不合於上開法條所定之要件者，縱於刑事庭依刑事訴訟法第五百零四條第一
    項將附帶之民事訴訟移送於民事庭後，亦不得將關於民事訴訟之法規，溯及於附
    帶提起民事訴訟之時，而予適用，仍應認其起訴為不合法（最高法院四十一年度
    台抗字第五十八號裁定、八十九年度台抗字第一九五號裁定參照）。
二、本件原告以被告甲○○並無荷蘭ruitertassen及英國JOPEJ二品牌皮件在台灣之
    代理權，卻詐稱其所經營之「尊皇貿易有限公司」（下稱「尊皇公司」）係該二
    公司品牌之代理商，可進口該皮飾在國內銷售，鼓吹原告加盟尊皇公司之「ＬＡ
    ′ＢＡＧ皮飾加盟系統」，經營以銷售上開皮飾，且為促銷皮件，而附帶販售咖
    啡、點心之複合式連鎖商店，並使原告陷於錯誤，而交付包括生財器具款及裝璜
    預付款，合計為四十一萬三千九百十元，致其受損害，已觸犯詐欺罪，經檢察官
    提起公訴（本院八十九年度訴字第一三七七號）。其於上開詐欺案件於刑事訴訟
    程序附帶提起民事訴訟，請求判令被告甲○○給付前述四十一萬三千九百十元及
    加給自訴狀繕本送達翌日起至清償日止之法定利息（原告另外請求被告賠償其交
    付之加盟金五萬元、權利金五萬元、貨款保證金三十萬元，合計四十萬元及其法
    定利息部分，由本院另以判決終結之）。嗣經刑事庭依刑事訴訟法第五百零四條
    第一項規定，將其附帶之民事訴訟，以裁定移送民事庭。
三、但查本件依前述刑事判決認定之事實，係以被告與訴外人楊曉萍共同基於意圖為
    自己不法所有之犯意聯絡，以向原告佯稱其係前述國外名牌皮件在台之合法代理
    商，可進口該皮飾在國內銷售，鼓吹原告加盟被告與楊曉萍共同經營之尊皇貿易
    有限公司（下稱「尊皇公司」）之「ＬＡ‘ＢＡＧ皮飾加盟系統」，經營銷售上
    開名牌皮飾、咖啡、點心等複合式連鎖商店，使原告不疑有詐，而於八十五年五
    月二十七日與尊皇公司簽訂加盟連鎖契約書，並因而陷於錯誤，於同年七月二十
    九日交付包括加盟金五萬元、權利金五萬元、貨款保證金三十萬元，合計四十萬
    元之款項予被告。其後被告及楊曉萍雖協助原告在台北市○○○路○段二十四巷
    五號一樓開設欣皇商行之「ＬＡ‘ＢＡＧ」加盟店，惟因其經常藉詞強制原告進
    貨其提供之商品，且拒不履行依約自進貨保證金扣抵貨款，原告察覺有異，經向
    前述外國公司查詢後，得知尊皇公司在臺並無代理商，始知受騙，而認被告觸犯
    詐欺罪。則原告本件所主張其交付予被告之前述裝璜預付款、生財器具款四十一
    萬三千九百十元，即使屬實，然此係被告向原告代收支付開店所須款項，刑事判
    決亦未認定被告就此部分亦有為自己不法所有之意圖，而構成詐欺犯罪事實之一
    部分，則依前所述，即使原告並非不得依其他法律關係就此部分款項對被告請求
    賠償，但其以附帶民事訴訟請求，仍難認為合法，自應予駁回。
五、依民事訴訟法第二百四十九條第一項第六款、第九十五條、第七十八條，裁定如
    主文。
中　　　華　　　民　　　國　　九十一　　年　　　六　　　月　　十七　　日
                                  臺灣板橋地方法院民事第三庭
~B法　官　黃麟倫
右為正本係照原本作成。
如不服本裁定應於送達後十日內向本院提出抗告狀。
中　　　華　　　民　　　國　　九十一　　年　　　六　　　月　　十九　　日
~B書記官　張文惠
